---
title: "lpmind_jointure"
author: "Samuel Goëta"
date: "2/25/2021"
output: html_document
---

Objectif : joindre les données de discussion avec celles du catalogue de data gouv

Je charge les librairies 
```{r}
library(tidyverse)
library(airtabler)
```


Je charge les données

```{r}

discussions <- read_csv(file = "discussions-Grid view.csv")

# discussions_air <- 
#   airtable(
#     base = "appeyi0431fV4OJn4", 
#     tables = "discussions")
# 
# discussions <-discussions_air$discussions$select()
names(discussions)
head(discussions)
```


Airtable a changé le nom des jeux de données, je remets ceux qui sont exactement sur dgf comme c'est notre seule clé de correspondance. on aurait préféré un id hein !
```{r}
discussions_dgf_id <- read_csv2("https://www.data.gouv.fr/fr/datasets/r/d77705e1-4ecd-461c-8c24-662d47c4c2f9") %>% 
    select(id, subject) 

discussions_dgf_id <- discussions_dgf_id %>% 
  rename(iddgf= id)

discussions <- discussions %>% 
  rename(iddgf= `id dgf`)

discussions <- discussions %>% 
  inner_join(discussions_dgf_id, by="iddgf") %>% 
  rename(subjectok = subject.y)

names(discussions)
```

je vais afficher les champs du catalogue
```{r}
names(catalogue240221)
```

```{r}

catalogue240221 <- catalogue240221 %>% 
  mutate(subjectok = title)

discussions_enrichies <- discussions %>% 
  left_join(catalogue240221, by = "subjectok") %>% 
  write_csv("discussions-enrichies-250221.csv")


names(discussions_enrichies)
unique(discussions_enrichies$organization)

```

Je crée un data frame allégé avec le nombre de types de problèmes par organisation, je complète avec un classement 

```{r}
cat_discussions_enrichies <- discussions_enrichies %>%
  filter(categorie != "Autre") %>% 
  group_by(organization, categorie, Annotation) %>% 
  summarise(compte = n()) %>% 
  arrange(desc(compte)) %>%
  drop_na(organization)
  
  sum_cat_discussions_enrichies <- cat_discussions_enrichies %>% 
  group_by(organization) %>% 
  summarise(somme = sum(compte)) %>% 
  mutate(rankdiscuss = dense_rank(desc(somme))) %>% 
  arrange(desc(rankdiscuss))

cat_discussions_enrichies <- cat_discussions_enrichies %>% 
  left_join(sum_cat_discussions_enrichies) %>%
  arrange(desc(somme))
  

head(cat_discussions_enrichies)
```

Je visualise les problèmes des 10 jeux de données les plus commentés

```{r}
facet_cat <- cat_discussions_enrichies %>% 
  filter(rankdiscuss < 10) %>% 
  filter(categorie != "Autre, Actualisation") %>% 
  ggplot(aes(x = categorie, y = compte, fill=categorie)) +
  geom_col() + 
  coord_flip() + 
    facet_wrap(~ organization) +
  theme(legend.position = "bottom") 
facet_cat

cat_facet <- cat_discussions_enrichies %>% 
  filter(rankdiscuss < 10) %>% 
  filter(categorie != "Autre, Actualisation") %>% 
  ggplot(aes(x = organization, y = compte, fill=organization)) +
  geom_col() + 
  coord_flip() + 
   scale_x_discrete(
    labels = function(x) {
      is_long <- nchar(x) > 15
      x[is_long] <- paste0(substr(x[is_long], 1, 15), ".")
      x
    }) +
    facet_wrap(~ categorie) +
  theme(legend.position = "bottom") 
cat_facet

  
```

