---
title: "Travail sur les statistiques liées à la découvrabilité des jeux de données"
author: "Samuel Goëta"
date: "9/23/2020"
output: html_document
---
### Librairies utilisées 

```{r}

library(tidyverse)
library(skimr)
library(treemapify)
library(questionr)
library(gouvdown)
library(lubridate)
library(ggthemes)

```



### Import des données 


```{r}
# J'importe d'abord la liste des jeux de données publiés sur data.gouv.fr :


catalogue <- read_csv2("https://www.data.gouv.fr/fr/datasets/r/f868cca6-8da1-4369-a78d-47463f19a9a3")
head(catalogue)
```

## Nombre de jeux de données par producteurs

### Intégralité des producteurs
```{r}
#import du catalogue


# compte du nombre de dataset par orga
nbdatasetparorga <- catalogue %>% 
  group_by(organization) %>% 
  summarise(count = n()) %>% 
  arrange(desc(count)) %>% 
  drop_na(organization)

# compte du nb d'orgas
nborga <- nbdatasetparorga %>% 
  nrow()

# organisations avec un seul dataset

orga1dataset <- nbdatasetparorga %>% 
  filter(count == 1) %>% 
  nrow()

# en %
percent_1dataset <-(orga1dataset*100) / nborga
```


```{r}
# histogramme du nombre de datasets par orga

nbdatasetparorga %>%
  filter(count < 100) %>% 
  ggplot() +
  geom_histogram(aes(count), bins = 30, ) + 
  theme_few() + 
  labs(title = "Répartition du nombre de jeux de données par producteurs", caption = "Source : catalogue data.gouv.fr, 24/09/20", x="Nombre de jeux de données publiés par organisation", y="Nombre d'organisations") + 
  ggsave(filename = "histo_datasetorga.png", width = 7, height = 4, dpi = "retina")
```


```{r}
# treemap du nombre de datasets par orga

ggplot(nbdatasetparorga, aes(area=count, label=organization, fill=count)) + 
  geom_treemap() + 
  geom_treemap_text(colour = "white", reflow = T, min.size = 0.5) + 
  theme_few() + 
  labs(title = "Répartition du nombre de jeux de données par producteurs", subtitle = "La surface indique le nombre de jeux de données publiées par l'organisation", caption = "Source : catalogue data.gouv.fr, 24/09/20") + 
  ggsave(filename = "treemap_datasetsorga.png", width = 7, height = 4, dpi = "retina")


# stats sur la part du top 10 et du top 50 des orgas (désolé, c'est cracra)
top10dataset <- nbdatasetparorga %>% 
  head(10) %>% 
 summarise(som = sum(count))

top50dataset <- nbdatasetparorga %>% 
  head(50) %>% 
 summarise(som = sum(count))

top100dataset <- nbdatasetparorga %>% 
  head(100) %>% 
 summarise(som = sum(count))

# en %
percent_top10 <-(top10dataset$som*100) / nrow(catalogue)
percent_top50 <-(top50dataset$som*100) / nrow(catalogue)
percent_top100 <-(top100dataset$som*100) / nrow(catalogue)
```

### Top 50 des producteurs

```{r}
nbdatasetparorga_top50 <- nbdatasetparorga %>% 
  head(50)

 ggplot(nbdatasetparorga_top50, aes(area=count, label=organization, fill=count)) + 
  geom_treemap() + 
  geom_treemap_text(colour = "white", reflow = T, min.size = 0.5) +
  theme_few() + 
  labs(title = "Répartition du nombre de jeux de données publiés par le top 50 des producteurs", subtitle = "La surface indique le nombre de jeux de données publiées par l'organisation", caption = "Source : catalogue data.gouv.fr, 24/09/20") + 
  ggsave(filename = "treemaptop50.png", width = 7, height = 4, dpi = "retina")

```


## Nombre de jeux de données par type d'organisation

```{r}
# Ajout au catalogue du type d'organisation depuis Wikidata : 

orgawiki <- 
  read_csv("https://www.data.gouv.fr/fr/datasets/r/b8ed0dad-e7c9-4332-9ee8-e74ceaa7b247") %>% 
  mutate(organization_id = datagouvid)

# jointure du type d'orga depuis Wikidata

catalogue_orga <- catalogue %>% 
  left_join(orgawiki, by = "organization_id")


# garder uniquement la première valeur du type d'organisation (exemple du ministère de la culture : ministère en France plutôt que ministère de la culture)

orgawiki_clean <- orgawiki %>% 
  group_by(datagouvid) %>% 
  slice(1)

catalogue_orga_clean <- catalogue %>% 
  left_join(orgawiki_clean, by = "organization_id")

# nombre de datasets par type d'orga
nbdatasetpartypeorga_clean <- catalogue_orga_clean %>% 
  group_by(natureLabel) %>% 
  filter(!is.na(natureLabel)) %>% 
  summarise(count = n()) %>% 
  arrange(desc(count)) 
#%>% 
  #write_csv("nbdatasetpartypeorga_clean.csv") %>% 
  
treemap_typeorgawikidata <- nbdatasetpartypeorga_clean %>% 
  ggplot(aes(area=count, label=natureLabel, fill=count)) + 
  geom_treemap() + 
  geom_treemap_text(colour = "white", reflow = T) + 
labs(title = "Nombre de jeux de données publiés par type d'organisation", subtitle = "Nombre de jeux de données publiés par les 50 premiers producteurs", caption = "Source : catalogue data.gouv.fr, 24/09/20")

treemap_typeorgawikidata
```


```{r}
## Recodage des catégories issues de Wikidata : catalogue_orga_clean$natureLabel into catalogue_orga_clean$natureLabel_rec
catalogue_orga_clean$natureLabel_rec <- fct_recode(catalogue_orga_clean$natureLabel,
  "collectivités locales" = "administration municipale en France",
  "collectivités locales" = "établissement public de coopération intercommunale à fiscalité propre",
  "collectivités locales" = "conseil régional en France",
  "administrations centrales" = "ministère de l'Intérieur",
  "administrations centrales" = "agence publique",
  "collectivités locales" = "collectivité territoriale",
  "collectivités locales" = "conseil départemental",
  "autres" = "interface de programmation",
  "entreprises" = "entreprise ferroviaire",
  "collectivités locales" = "ville",
  "administrations centrales" = "établissement public",
  "collectivités locales" = "commune",
  "autres" = "groupement d'intérêt économique",
  "administrations centrales" = "ministère de l'Économie",
  "collectivités locales" = "région française",
  "collectivités locales" = "pôle métropolitain",
  "administrations centrales" = "ministère de l'Éducation",
  "collectivités locales" = "société d'économie mixte",
  "collectivités locales" = "établissement public territorial",
  "autres" = "organisation",
  "administrations centrales" = "direction régionale de l'environnement, de l'aménagement et du logement",
  "autres" = "association professionnelle",
  "administrations centrales" = "cour des comptes",
  "autres" = "chapitre local d'OpenStreetMap",
  "administrations centrales" = "ministère en France",
  "collectivités locales" = "intercommunalité",
  "entreprises" = "banque",
  "autres" = "pouvoir législatif",
  "entreprises" = "firme",
  "autres" = "Q1520859",
  "autres" = "organisme sans but lucratif",
  "autres" = "plateforme informatique",
  "collectivités locales" = "département",
  "administrations centrales" = "administration publique française",
  "administrations centrales" = "banque de développement",
  "administrations centrales" = "agence française de sécurité sanitaire",
  "administrations centrales" = "établissement public à caractère administratif",
  "administrations centrales" = "parc national de France",
  "entreprises" = "fournisseur d'énergie",
  "administrations centrales" = "administration publique centrale française",
  "administrations centrales" = "administration publique",
  "administrations centrales" = "autorité administrative indépendante",
  "administrations centrales" = "ministère de la Santé",
  "autres" = "Q2516436",
  "autres" = "capitale",
  "autres" = "parc naturel régional",
  "administrations centrales" = "direction ministérielle",
  "entreprises" = "société anonyme",
  "collectivités locales" = "Autorité organisatrice de transport urbain",
  "administrations centrales" = "institut officiel de statistique",
  "collectivités locales" = "Association agréée de surveillance de la qualité de l'air",
  "autres" = "entreprise de transport",
  "administrations déconcentrées" = "direction départementale des territoires",
  "autres" = "syndicat mixte",
  "administrations centrales" = "ministère de l'Agriculture",
  "collectivités locales" = "agence technique départementale",
  "administrations centrales" = "bibliothèque nationale",
  "administrations centrales" = "direction d'administration centrale",
  "autres" = "institut de recherche",
  "autres" = "aéroport",
  "autres" = "service à compétence nationale",
  "administrations centrales" = "ministère du logement",
  "administrations centrales" = "établissement public à caractère industriel et commercial",
  "collectivités locales" = "commune de la Polynésie française",
  "autres" = "pôle de compétitivité",
  "entreprises" = "agence de presse",
  "administrations centrales" = "Établissement public à caractère scientifique et technologique",
  "autres" = "Office agricole",
  "autres" = "groupement d'intérêt public",
  "administrations déconcentrées" = "service départemental d'incendie et de secours",
  "autres" = "office des brevets",
  "autres" = "fonction",
  "autres" = "cinémathèque",
  "autres" = "commission",
  "autres" = "compagnie d'autocars intercités",
  "autres" = "école",
  "entreprises" = "entreprise sociale",
  "autres" = "système de transport utilisant l’autobus",
  "autres" = "association loi de 1901",
  "autres" = "université en France",
  "autres" = "Organisme d'habitations à loyer modéré",
  "autres" = "archives communales",
  "administrations centrales" = "ministère de la Jeunesse",
  "autres" = "entreprise de transport par autocar",
  "autres" = "chambre d'agriculture",
  "autres" = "marque",
  "entreprises" = "entreprise d'État",
  "administrations déconcentrées" = "direction interrégionale de la mer",
  "administrations déconcentrées" = "agence régionale de santé",
  "entreprises" = "société",
  "administrations déconcentrées" = "direction départementale des finances publiques",
  "autres" = "œuvre",
  "administrations centrales" = "fédération sportive",
  "administrations centrales" = "ministère de l'Industrie",
  "autres" = "musée d'art",
  "autres" = "musée",
  "autres" = "parti politique",
  "administrations centrales" = "autorité publique indépendante",
  "autres" = "station de recharge",
  "autres" = "city aux États-Unis",
  "autres" = "logiciel libre",
  "administrations déconcentrées" = "service déconcentré de l'État",
  "administrations déconcentrées" = "direction régionale de l'alimentation, de l'agriculture et de la forêt",
  "autres" = "agence d’emploi",
  "administrations déconcentrées" = "préfecture de région",
  "autres" = "site web",
  "administrations centrales" = "ministère de la Justice",
  "autres" = "journal",
  "administrations centrales" = "ministère de la Défense",
  "autres" = "salle des fêtes",
  "administrations déconcentrées" = "direction régionale",
  "autres" = "pays",
  "administrations déconcentrées" = "Secrétaire général aux affaires régionales",
  "autres" = "grande école",
  "autres" = "rectorat d'académie",
  "collectivités locales" = "centre de gestion de la fonction publique territoriale",
  "autres" = "cour constitutionnelle",
  "entreprises" = "corporation",
  "autres" = "société nationale du Mouvement international de la Croix-Rouge et du Croissant-Rouge",
  "autres" = "chapitre Wikimedia",
  "autres" = "base de données",
  "autres" = "organisation internationale",
  "autres" = "think tank",
  "autres" = "organisation pour la protection de la nature",
  "entreprises" = "fournisseur d'accès à internet",
  "autres" = "syndicat professionnel",
  "autres" = "Groupement d'intérêt scientifique",
  "autres" = "organisation de santé",
  "autres" = "chambre de métiers et de l'artisanat",
  "autres" = "agence nationale",
  "collectivités locales" = "conseil général",
  "autres" = "institution de l'Union européenne",
  "autres" = "institut",
  "autres" = "office de tourisme",
  "autres" = "université",
  "autres" = "école de cinéma",
  "autres" = "théâtre",
  "autres" = "école d'art",
  "autres" = "organisation non gouvernementale internationale",
  "autres" = "Comité départemental du tourisme",
  "autres" = "musée scientifique",
  "autres" = "école de journalisme",
  "autres" = "agence d'urbanisme",
  "autres" = "gestionnaire d'infrastructure ferroviaire",
  "autres" = "Agence de l'eau en France"
)

catalogue_orga_clean$natureLabel_rec <- fct_explicit_na(catalogue_orga_clean$natureLabel_rec, "autres")

#nombre de dataset par catégories recodées
nbdatasetpartypeorga_clean_recode <- catalogue_orga_clean %>% 
  group_by(natureLabel_rec) %>% 
  filter(!is.na(natureLabel_rec)) %>% 
  summarise(count = n()) %>% 
  arrange(desc(count))

#calcul des fractions par type orga
nbdatasetpartypeorga_clean_recode$fraction <- (nbdatasetpartypeorga_clean_recode$count  * 100) / sum(nbdatasetpartypeorga_clean_recode$count)

nbdatasetpartypeorga_recode <- nbdatasetpartypeorga_clean_recode %>%
  group_by(natureLabel_rec) %>%
  summarise(compte = sum(count))

ggplot(nbdatasetpartypeorga_clean_recode, aes(area=count, label=natureLabel_rec, fill=count)) + 
  geom_treemap() + 
  geom_treemap_text(colour = "white", reflow = T) + 
labs(title = "Nombre de jeux de données publiés par type d'organisation", subtitle = "Attention : certaines organisations ne sont pas identifiées dans Wikidata, recodage manuel", caption = "Source : catalogue data.gouv.fr, Wikidata, recodage manuel, 24/09/20") + 
  theme_few() +
  ggsave(filename = "treemaptypeorga.png", width = 7, height = 4, dpi = "retina")

admincent <- nbdatasetpartypeorga_clean_recode %>% 
  filter(natureLabel_rec == "administrations centrales") %>% 
  select(count) %>% 
  sum()
  
  
percent_admincentrales <- (admincent * 100) / nrow(catalogue)
```
# Evolution temporelle du nombre de jeu de données publiées par producteur

```{r}
# Barchart par an du nombre de jeux de données

```


```{r}
# calcul de l'intervalle depuis dernière maj
catalogueorga_date <- catalogue_orga_clean %>% 
  mutate(intervalle = (interval(last_modified, today()))) %>% 
  mutate(moisdepuismaj = intervalle %/% months(1)) %>% 
  mutate(anneedepuismaj = intervalle %/% years()) %>% 
  mutate(joursdepuismaj = intervalle %/% days())

# histogramme
  catalogueorga_date %>% 
  filter(moisdepuismaj < 90) %>%  
  ggplot() + 
  geom_histogram(aes(moisdepuismaj)) +
  scale_x_continuous(minor_breaks = seq(by = 12)) + 
  labs(title = "Fraicheur des jeux de données publiés sur data.gouv", subtitle = "Calcul de l'intervalle depuis la dernière date de mise à jour", caption = "Source : catalogue data.gouv.fr, 24/09/20", x="Nombre de mois depuis la dernière date de mise à jour", y="Nombre de jeux de données concernés") + 
  theme_few() +
  ggsave(filename = "histomoisdepuismaj.png", width = 7, height = 4, dpi = "retina")
  
  
  obsoletes <- catalogueorga_date %>% 
  filter(moisdepuismaj > 12) %>% 
  nrow()
  
  percent_obsoletes <- (obsoletes * 100) / nrow(catalogueorga_date)

  
```

```{r}
# Facettes de l'histogramme selon type d'orga 
# Attention : free scale y 
library(gghighlight)  

histomoisdepuismaj + 
  facet_wrap(vars(natureLabel_rec), scales = "free_y") +
  labs(title = "Fraicheur des jeux de données publiés sur data.gouv", subtitle = "Par type d'organisation", caption = "Source : catalogue data.gouv.fr, Wikidata, recodage manuel, 24/09/20", x="Nombre de mois depuis la dernière date de mise à jour", y="Nombre de jeux de données concernés") + 
  theme_few() +
  gghighlight(natureLabel_rec == "administrations centrales") +
  ggsave(filename = "facet_histomoisdepuismajo.png", width = 7, height = 4, dpi = "retina")


obsoletes_admincent12 <- catalogueorga_date %>% 
  filter(moisdepuismaj > 12, natureLabel_rec == "administrations centrales") %>% 
  nrow()

 percent_obsoletes_admincent12 <- (obsoletes_admincent * 100) / admincent
 
 obsoletes_admincent48 <- catalogueorga_date %>% 
  filter(moisdepuismaj > 48, natureLabel_rec == "administrations centrales") %>% 
  nrow()

 percent_obsoletes_admincent48 <- (obsoletes_admincent48 * 100) / admincent
```

# Evolution temporelle du nombre de jeux de données par producteur
```{r}
# changer les couleurs
  catalogue_orga_clean %>% 
  mutate(year = year(created_at)) %>% 
  filter(year > 2012) %>% 
  group_by(year, natureLabel_rec) %>% 
  summarise(compte = n()) %>% 
  ggplot(aes(x = year, y = compte, fill= natureLabel_rec)) +
  geom_col() +
  labs(title = "Nombre de jeux de données publiés par an et par type d'organisation", caption = "Source : catalogue data.gouv.fr, Wikidata, recodage manuel, 24/09/20", x="Année de publication", y="Nombre de jeux de données concernés", fill = "Type d'organisation") + 
  theme_few() +
  ggsave(filename = "histonbdonnestypeprod.png", width = 7, height = 4, dpi = "retina")


catalogueorga_date <- catalogue_orga_clean %>% 
  mutate(intervalle = (interval(created_at, today()))) %>% 
  mutate(moisdepuiscrea = intervalle %/% months(1))

 deconc36 <- catalogueorga_date %>% 
  filter(moisdepuiscrea < 36, natureLabel_rec == "administrations déconcentrées") %>% 
  nrow()
 
  deconc <- catalogueorga_date %>% 
  filter(natureLabel_rec == "administrations déconcentrées") %>% 
  nrow()

 deconc3ans <- (deconc36 * 100) / deconc

```

# Taille du texte de la description 

```{r}

# Stats sur la taille du champs description
  catalogueorga_date %>% 
  mutate(nchardesc = nchar(description)) %>% 
  filter(nchardesc < 5000) %>% 
  ggplot() + 
  geom_histogram(aes(nchardesc)) +
  labs(title = "Nombre de caractères du champ description", caption = "Source : catalogue data.gouv.fr, 24/09/20", x="Nombre de charactères du champ description", y="Nombre de jeux de données concernés") + 
  theme_few() +
  ggsave(filename = "histo_tailletexte.png", width = 7, height = 4, dpi = "retina")

car160 <- catalogueorga_date %>% 
  mutate(nchardesc = nchar(description)) %>% 
  filter(nchardesc <160) %>% 
  nrow()

car280 <- catalogueorga_date %>% 
  mutate(nchardesc = nchar(description)) %>% 
  filter(nchardesc <280) %>% 
  nrow()

car1000 <- catalogueorga_date %>% 
  mutate(nchardesc = nchar(description)) %>% 
  filter(nchardesc <1000) %>% 
  nrow()

totaldataset <- nrow(catalogueorga_date) 

percent160 <- (car160*100) / totaldataset
percent280 <- (car280*100) / totaldataset
percent1000 <- (car1000*100) / totaldataset




```

# Nombre de tags par jeux de données

```{r}
library(stringr)

 catalogueorga_date <- catalogueorga_date %>% 
  mutate(nbtags = str_count(tags, ",")) %>% 
  filter(nbtags < 30) 
 
 
 catalogueorga_date %>% 
  ggplot() + 
  geom_histogram(aes(nbtags)) + 
   labs(title = "Nombre de tags renseignés par jeux de données", caption = "Source : catalogue data.gouv.fr, 24/09/20", x="Nombre de tags renseignés", y="Nombre de jeux de données concernés") + 
  theme_few() +
  ggsave(filename = "nbtags.png", width = 7, height = 4, dpi = "retina")

tag10 <- catalogueorga_date %>% 
  filter(nbtags > 2, nbtags <10) %>% 
  nrow()


tag10 <- (tag10*100) / totaldataset
  
```



# Complétude de la métadonnée couverture spatiale
```{r}

spatial.zones <- catalogue %>% 
  group_by(spatial.zones) %>% 
  summarise(compte=n()) %>%
  arrange(desc(compte))


spatial.zones %>% 
  filter(compte > 20) %>% 
  ggplot() +
  geom_col(aes(fct_reorder(spatial.zones, compte), compte)) + 
  coord_flip() +
   labs(title = "Complétude du champ décrivant la couverture spatiale", subtitle = "Seules les valeurs apparaissant plus de 20 fois ont été gardées", caption = "Source : catalogue data.gouv.fr, 24/09/20", x="Nombre de jeux de données utilisant la valeur", y="Valeur dans la métadonnée couverture spatiale") + 
  theme_few() +
  ggsave(filename = "completude.png", width = 7, height = 4, dpi = "retina")


  spatialna <- spatial.zones %>% 
    filter(!is.na(spatial.zones)) %>% 
    nrow()
  
  percentnaspatial <- (spatialna*100) / totaldataset
  
```



# Croissance des visites


# C

# Nombre de vues par jeux de données
```{r}

get_df_id <- function(url) {stringr::str_extract(url, "(?<=/fr/datasets/)[a-zA-Z0-9\\-]+(?=/)")}

parjourparul2020 <- read.csv("https://static.data.gouv.fr/resources/nombre-de-visiteurs-par-jour-depuis-2014-des-url-de-data-gouv-fr-1/20201002-023308/20200101-20200916-parjour-parurl.csv")


parjourparul2020 <-parjourparul2020 %>% 
  mutate(df_id = get_df_id(label))

catalogue_orga_clean <- catalogue_orga_clean %>% 
    mutate(df_id = get_df_id(url))
  
parjourparul2020_orga <- left_join(parjourparul2020, catalogue_orga_clean)

treemap_sumvisitsorga <- parjourparul2020_orga %>% 
  drop_na(organization) %>% 
  group_by(organization) %>%
  summarise(somme = sum(nb_visits)) %>% 
  ggplot(aes(area=somme, label=organization, fill=somme)) + 
  geom_treemap() + 
  geom_treemap_text(colour = "white", reflow = T) + 
  labs(title = "Répartition de la fréquentation des jeux de données sur DGF ", subtitle = "Répartition par organisation, période : du 1 janvier au 24 septembre 2020", caption = "Source : stats.data.gouv.fr, 24/09/20") + 
  theme_few() +
  guides( fill = FALSE) +
  ggsave(filename = "treemap_frequentation.png", width = 7, height = 4, dpi = "retina")


sommeproducteurs <- parjourparul2020_orga %>% 
  group_by(orga)

sumvisitsorga <- parjourparul2020_orga %>% 
  drop_na(organization) %>% 
  group_by(organization) %>%
  summarise(somme = sum(nb_visits))

top20orga <- sumvisitsorga %>% 
  head(20) %>%
  as.numeric(somme) %>% 
  sum(somme)

head(parjourparul2020_orga)
```

```{r}

  # focus sur les 50 jeux de données regroupées par orga 

treemap_sumvisitsorga_top50 <-  parjourparul2020_orga %>% 
  drop_na(organization) %>% 
  group_by(title, organization) %>%
  summarise(somme = sum(nb_visits)) %>%
  arrange(desc(somme)) %>% 
  head(50) %>%
  ggplot(aes(area=somme, label=title, subgroup=organization)) + 
  geom_treemap() + 
  geom_treemap_subgroup_border(colour = "white") +
  geom_treemap_subgroup_text(place = "centre", reflow = T, colour ="white", fontface = "italic", min.size = 0) +
  geom_treemap_text(colour = "grey", alpha = 0.5, place = "bottom", reflow = T, min.size = 0)

treemap_sumvisitsorga_top50

```


## Discussions
```{r}

discussions <- read_csv2("https://www.data.gouv.fr/fr/datasets/r/d77705e1-4ecd-461c-8c24-662d47c4c2f9")


discussions %>% 
  ggplot() + 
  geom_histogram(aes(size))

nbdisc <- nrow(discussions)

size1 <- discussions %>% 
  filter(size == 1) %>% 
  nrow()

size1 *100 / nbdisc

closed <- discussions %>% 
  filter(!is.na(closed)) %>% 
  nrow()

closed *100 / nbdisc

```


```{r}

parjourparul2020_orga %>%
    drop_na(title) %>% 
  mutate(somme = sum(nb_visits)) %>% 
  arrange(desc(somme)) %>% 
  head(20) %>% 
  ggplot() + 
  geom_col(aes(title, somme)) + 
  coord_flip()
  

```

